【裁判字號】    98,毒抗,1036
【裁判日期】    981009
【裁判案由】    聲請強制戒治
【裁判全文】
臺灣高等法院臺中分院刑事裁定        98年度毒抗字第1036號
抗  告  人
即  被  告  甲○○
上列抗告人因違反毒品危害防制條例案件，經檢察官聲請強制戒
治，不服臺灣臺中地方法院中華民國98年8月27日第一審裁定（
98年度毒聲字第575號，聲請案號：臺灣臺中地方法院檢察署98
年度毒偵字第575號），提起抗告，本院裁定如下：
    主  文
抗告駁回。
    理  由
一、抗告意旨略謂：抗告人即被告甲○○（下稱抗告人）於接到
    法院通知後，即於法定時間內自動到臺灣臺中地方法院檢察
    署辦理報到，且自警方查獲後，即痛改前非，不再吸食第二
    級毒品安非他命，此有勒戒處所之驗尿報告查無陽性反應可
    資佐證。又抗告人有正常之工作，需負擔家中之經濟來源，
    尚有子女及父母待養，以往前科紀錄，家人均予原諒。此外
    ，抗告人於勒戒期間已深深體悟毒品對人生及社會之危害，
    且於勒戒期間均安分守己，並遵守所方規定，無違規之事實
    ，惟勒戒期間之評估作業未按評分標準評比，致嚴重影響抗
    告人之家庭關係與法律上之權利，且執行評估作業之心理老
    師態度草率，於評估時僅以：施用第幾級毒品？有無前科？
    等詢問，即判定抗告人有繼續施用毒品之傾向，令抗告人難
    以信服其真實性，亦使抗告人決心決意要改過向上卻又不得
    其法而望其項背，又如此不齊章法，何以改善毒害之社會風
    氣？另綜觀法務部函各勒戒所「有無繼續施用毒品傾向評估
    標準評分說明手冊」，其評估項目分為「人格特質」、「臨
    床徵候」、「環境相關因素」等三大項評估，評估老師於「
    人格特質」部分，僅以第一印象即斷定抗告人之施用毒品傾
    向，令抗告人難以信服，又觀察勒戒期間，並無專業之心理
    與病理醫師隨侍在側，何以評估判定「臨床徵候」之真實性
    ？為此，請求撤銷原裁定等語。
二、按觀察、勒戒後，檢察官依據勒戒處所之陳報，認受觀察、
    勒戒人有繼續施用毒品傾向者，應聲請法院裁定令入戒治處
    所施以強制戒治，其期間為6個月以上，至無繼續強制戒治
    之必要為止，但最長不得逾1年，毒品危害防制條例第20條
    第2項定有明文。
三、經查：
 (一)按觀察勒戒處分執行條例第8條第1項規定，勒戒處所應注
     意觀察受觀察勒戒人在所情形，經醫師研判其有無繼續施
     用毒品傾向後，至遲應於觀察勒戒期滿7日前，陳報該管檢
     察官。故由勒戒處所內之專業醫師研判受觀察勒戒者是否
     有繼續施用毒品之傾向，為法所明定，而有無繼續施用毒
     品傾向之評估標準，並非完全以受觀察、勒戒人勒戒後之
     結果為準，勒戒前之各種情況，仍應作為評估之依據。依
     勒戒處所評分說明手冊之規定，係以人格特質、臨床徵候
     及環境相關因素三項合併計算其分數：1.60分以上判定為
     有繼續施用毒品傾向。2.50分以下判定為無繼續施用毒品
     傾向。3.51至59分由判定者再做整體評估後決定，若判定
     為有繼續施用毒品傾向，需加註理由。4.情形特殊之個案
     ，認為依上述分數判定原則不合適時，可依據實際之狀況
     詳實註明判定之理由，另為判定有或無繼續施用毒品傾向
     。
 (二)抗告人甲○○經臺灣臺中看守所附設勒戒處所評分結果，
     有毒品犯罪相關司法紀錄4筆、其他犯罪相關紀錄7筆，而
     認人格特質為54分；其無戒斷症狀、無多重藥物使用、使
     用期間超過1年、情緒及態度略差等，臨床徵候為15分；其
     因手傷4年未工作，又入獄4年，社會功能不良，其環境相
     關因素為5分，總分合計74分，綜合判斷抗告人有長期毒品
     使用、情緒不穩定、衝動控制障礙、人格特質偏差等情形
     ，屬於『有』繼續施用毒品傾向等情，有臺灣臺中看守所
     附設勒戒處所98年8月10日中所衛字第0981200174號函暨附
     件「有無繼續施用毒品傾向評估標準記錄表暨證明書」在
     卷可稽（參臺灣臺中地方法院檢察署97年度毒偵字第1529
     號卷第24至26頁）。查上開評估標準記錄暨證明書所記載
     內容，係該所專業醫師於抗告人觀察勒戒期間，本於其職
     業之專業知識及經驗詳實評估抗告人之人格特質、臨床徵
     候、環境相關因素所為之綜合判斷，具有科學驗證所得之
     結論，除非其判斷結果從形式上觀察顯有重大明顯之瑕疵
     外，因該判斷結果具有高度之屬人性及專業性，法院及其
     他機關都應予尊重，是該評估標準記錄表自得據為判斷抗
     告人有無繼續施用毒品傾向之證明。抗告意旨指摘上開評
     估結果未按評分標準評比，或評估人員僅憑第一印象、詢
     問有關前科之部分問題即判定抗告人有繼續施用毒品之傾
     向，尚屬無據。另勒戒期間是否必須佐以相關專業人士在
     旁，係由專責人員依據實際狀況衡量有無需求而定，並非
     一概均應使用此大量資源，況抗告人經認定並無戒斷症狀
     、多重藥物使用及注射使用等事項，尚未因隨時配置專業
     人士與否而受不利之認定，且藥物使用期間係以客觀情形
     判斷，情緒及態度亦未涉及專業判斷，自無從認定評估過
     程有何瑕疵，是抗告人此部分指摘，亦無可採。
 (三)按強制戒治處分，其立法意旨在於幫助施用毒品者戒除毒
     癮，避免其再次施用毒品之危險性，目的在藉由國家強制
     力幫助施用毒品者戒除對於毒品之身癮及心癮。抗告人現
     階段雖無再施用毒品之機會，並得隨時接受檢驗，但並非
     顯示其已完全戒除毒癮。抗告人雖主張其於勒戒期間已有
     悔悟，且表現良好，未再吸食毒品等情，惟客觀上無施用
     毒品之機會與主觀上有無施用毒品之傾向，實屬二事，應
     分別觀之，自不能執客觀環境之不能而論證主觀上繼續施
     用傾向之不存在。又抗告人有繼續施用毒品傾向，業經上
     開函附之有無繼續施用毒品傾向評估標準記錄表及證明書
     說明纂詳，抗告人自難託詞評估過程有諸多瑕疵而主張免
     除強制戒治，其仍有移送戒治處所施以強制戒治之必要。
     至抗告人所陳有關其家庭因素一節，核與本件有無理由之
     判斷無涉。綜觀抗告人所陳各節，均不構成免除強制戒治
     之理由。原審認檢察官之聲請有理由，裁定將抗告人移送
     戒治處所強制戒治，核其認事用法並無不合，抗告人執上
     開情詞，指摘原裁定不當，為無理由，應予駁回。
四、據上論斷，應依刑事訴訟法第412條，裁定如主文。
中    華    民    國    98    年    10    月    9     日
            刑事第十庭  審判長法  官  林  照  明
                              法  官  林  欽  章
                              法  官  郭  瑞  祥
上列正本證明與原本無異。
不得再抗告。
                              書記官  李  妍  嬅
中    華    民    國    98    年    10    月    9     日


司法院資訊處製作；財團法人民間司法改革基金會備份。
